【裁判字號】    95,易,411
【裁判日期】    950512
【裁判案由】    傷害
【裁判全文】
臺灣臺北地方法院刑事判決               95年度易字第411號
公  訴  人  臺灣臺北地方法院檢察署檢察官
被      告  乙○基
上列被告因傷害案件，經檢察官聲請以簡易判決處刑（94年度偵
字第23661號），經本院簡易庭受理（95年度簡字第61號）後，
認不宜以簡易判決處刑而改依通常程序審理，判決如下：
    主  文
乙○基過失傷害人，處罰金參仟元，如易服勞役，以參佰元折算
壹日。
    事  實
一、緣馬果國際設計公司於民國93年11月初向乙○基所經營之「
    泰新木業地板有限公司」（以下簡稱「泰新公司」）購買一
    批木質地板，在施工後發現與客戶所要求之品質不符，要求
    泰新公司退貨、退款，並於93年11月4日上午指派其公司工
    務人員丙○○攜帶地板樣品前去設於台北縣新店市○○街17
    巷1號1樓「泰新公司」，且要丙○○拍攝照片回去，丙○○
    於同日上午11時許，向「泰新公司」某姓名不詳之員工表示
    要拍照而遭拒絕後，即逕自在「泰新公司」門前拍照，此時
    ，經員工通知而趕回店裡之乙○基即要求丙○○說明拍照原
    因，並將之寫在紙張上，後又請其打電話聯絡馬果國際設計
    公司派員前去處理，嗣於同日下午2時18分許，馬果國際設
    計公司的人員甲○○前去「泰新公司」與乙○基討論時，乙
    ○基即將丙○○所寫之紙條交予甲○○看，甲○○見到該張
    紙後甚為生氣即出手撕毀該張紙條，乙○基見狀馬上伸手欲
    阻止甲○○，因而右手不慎揮到甲○○右臉耳後，致甲○○
    受有右臉耳後挫傷紅腫之傷害。
二、案經甲○○訴由臺北縣政府警察局新店分局報請臺灣臺北地
    方法院檢察署檢察官偵查起訴。
    理  由
一、訊據被告乙○基固坦承於上揭時、地，因地板買賣問題及丙
    ○○前去「泰新公司」拍照一事與告訴人甲○○發生爭執，
    並在甲○○撕毀其交付之丙○○所寫紙條時，曾伸手欲搶回
    該張紙條等情，惟矢口否認有何過失傷害之犯行，辯稱：伊
    不知道有沒有揮到甲○○的身體，當天並未見到甲○○受傷
    云云。經查：被告所坦承之上情與證人丙○○於本院95年4
    月28日審理時所證述之情節相符，而告訴人甲○○於當日受
    有右臉耳後挫傷紅腫之傷害，有其提出之天主教耕莘醫院診
    斷證明書在卷可稽（見偵查卷第39頁）。雖告訴人甲○○指
    述被告係故意傷害伊，證人丙○○於檢察官94年12月21日訊
    問時亦證稱：當時被告與甲○○坐在沙發上談事情，結果一
    言不合，被告就揮了甲○○一巴掌云云，然證人黃月嬌於檢
    察官同日偵訊時已結證稱：當時被告和甲○○在談單子的事
    ，也就是有關貨物賠償的問題，他們沒有經過我的同意就來
    公司照相，當時我們就是要甲○○（按應為「丙○○」之誤
    寫）把前來公司拍照的原因以書面說明，後來甲○○就要把
    該張書面撕毀，然後被告見狀要阻止甲○○，可能是在這個
    情形推到甲○○的臉等語（證人黃月嬌於檢察官偵訊中所為
    之陳述，並無顯不可信之情況，依刑事訴訟法第159條之1第
    2項之規定，得為證據），不但與被告所自承之情形相符，
    與證人丙○○於本院所證述之情節亦相一致；再衡以經驗法
    則，被告當時係與告訴人面對面爭執，倘被告係基於傷害之
    故意而出手毆打告訴人，告訴人受傷之位置應係在其左臉部
    ，且告訴人當時果真感覺到其係遭被告毆打，其當會立即反
    擊，甚而與被告發生肢體衝突，而當時在場之丙○○亦應會
    馬上出手制止被告，然本件案發當時並無此等情形，告訴人
    所受的傷又是在右臉耳後，足見被告應係在出手阻止告訴人
    甲○○撕毀丙○○所寫紙條時，其右手不慎揮到告訴人之右
    臉耳後部位。從而，被告本應注意其在出手阻止告訴人撕毀
    上揭紙條時，若其手不慎揮及告訴人之身體，有可能因而造
    成告訴人受傷，而依其情形並無不能注意之情事，竟因急於
    阻止告訴人而將手伸往告訴人身體右側，致其右手不慎揮打
    到告訴人右臉耳後而致有挫傷紅腫之傷害，其傷害行為自屬
    過失。綜上所述，被告空言辯稱上情，不足採信。
二、核被告之所為，係犯刑法第284條第1項前段之過失傷害罪。
    檢察官認被告係基於傷害之犯意，致告訴人受有右臉耳後挫
    傷紅腫之傷害，涉犯刑法第277條第1項之傷害罪，惟本院認
    被告係出於阻止告訴人撕毀上揭紙條之目的，並非基於傷害
    告訴人之犯意而為，告訴人所受之傷害實係因被告上述過失
    行為所致（詳如前述），是檢察官認被告故意傷害行為致告
    訴人受傷應依刑法第277條第1項傷害罪處斷，容有誤會，惟
    被告於公訴人所指之時間、地點，因同一揮手行為而致告訴
    人右臉耳後受有挫傷紅腫之傷害之社會事實同一，爰依法變
    更起訴法條。爰審酌被告係因木質地板買賣事宜與告訴人發
    生糾紛，於告訴人在上揭時、地出手撕揮上揭紙條時，一時
    情急出手阻止而揮打到告訴人右臉，過失程度非重大，告訴
    人所受之傷害亦甚輕，及其犯罪之動機、目的、手段、品行
    、智識程度、犯罪後態度等一切情狀，量處如主文所示之刑
    ，並諭知易服勞役之折算標準，以資懲儆。
據上論斷，應依刑事訴訟法第299條第1項前段、第300條，刑法
第284條第1項前段、第42條第2項，罰金罰鍰提高標準條例第1條
前段、第2條，判決如主文。
本案經檢察官楊仲萍到庭執行職務
中    華    民    國    95    年    5     月    12    日
                  刑事第一庭  審判長法  官  陳興邦
                                    法  官  劉素如
                                    法  官  林春鈴
以上正本證明與原本無異。
如不服本判決，應於判決送達後10日內向本院提出上訴狀。
                                    書記官  羅欣宜
中    華    民    國    95    年    5     月    12    日
附論罪科刑依據之法條：
刑法第284條第1項
因過失傷害人者，處6月以下有期徒刑、拘役或500元以下罰金，
致重傷者，處1年以下有期徒刑、拘役或500元以下罰金。


司法院資訊處製作；財團法人民間司法改革基金會備份。
